臺灣臺北地方法院交通事件裁定　　　　 96年度交聲字第343號
異議人即
受處分人　甲○○
上列受處分人因違反道路交通管理處罰條例案件，對於臺北市交
通事件裁所中華民國96年3月16日所為之處分 (原處分案號：北
市裁二字第裁22-AEV460471號)，聲明異議，本院裁定如下：
    主  文
異議駁回。
    理  由
一、按駕駛人駕駛汽車（依道路交通管理處罰條第3條第8款規定
    ，包含機器腳踏車），應遵守道路交通標誌、標線、號誌之
    指示；汽車行駛至交岔路口，應遵守燈光號誌或交通警察之
    指示，道路交通安全規則第90條、第102條第1項第1款分別
    定有明文。次按汽車駕駛人，行經有燈光號誌管制之交岔路
    口紅燈右轉者，處新臺幣（下同）600元以上1,800元以下罰
    鍰，並記違規點數3點，道路交通管理處罰條例第53條第2項
    、第63第1項第3款亦規定甚明。是機器腳踏車之駕駛人如有
    駕駛機車行經有燈光號誌管制之交岔路口紅燈右轉之違規行
    為經警舉發，並於舉發通知單上所載之應到案日期前到案聽
    候裁決或提出申訴，經主管機關調查後仍認定前揭違規行為
    屬實者，依道路交通管理處罰條例第53條第2項、第63條第1
    項第3款、違反道路交通管理事件統一裁罰基準及處理細則
    （下稱處理細則）第44條第1項及違反道路交通管理事件統
    一裁罰基準表（下稱基準表）等規定，須對該機車駕駛人處
    以1千元之罰鍰，並記違規點數3點。
二、本件受處分人甲○○於民國96年1月19日22時30分許，駕駛
    車牌號碼CU9-850號重型機車，於臺北市○○○路與中華路2
    段路口，經臺北市政府警察局中正第二分局警員攔停，並以
    受處分人有違反道路交通管理處罰條例第53條第2項「紅燈
    右轉」之違規行為為由當場製單舉發，經原處分機關調查結
    果，仍認受處分人確有前開違規行為，乃依道路交通管理處
    罰條例第53條第2項、第63條第1項（漏載第3款）、處理細
    則第44條第1項暨基準表之規定，於96年3月16日以北市裁二
    字第裁22-AEV460471號裁決書裁處受處分人罰鍰1千元，並
    記違規點數3點在案。
三、受處分人聲明異議意旨略以：伊當時行經汀州路右轉中華路
    直走過和平西路100公尺處被攔下，員警硬稱伊係和平西路
    紅燈右轉，伊百分之百無錯，伊就是沒有證據，請警方調出
    錄影照片等語。
四、經查：
（一）按警員之舉發交通違規，是道路交通管理處罰條例所規定
      之職權行使，且該行使有立法機關之授權。而闖紅燈等違
      規行為之取締，依其違規行為本質，本多係在瞬間發生，
      通常多委由當場執行取締違規公務員之認識與判斷，且必
      須為立即之取締作為，此為達成維持交通秩序目的所必要
      ，且依道路交通管理處罰條例之規定，此種立即性之舉發
      違規，多依警員之認知、判斷以足，並無必須另有其他積
      極佐證：如其他目擊證人或必須拍攝照片等，始構成處分
      要件之規定。此係因執行職務之公務員，通常多具有一定
      之考選資格與專業訓練，且其執法之對象係不特定之大眾
      ，故其立場經立法機關推定，應具有客觀、中正與公平之
      特質，而無故意偏頗之虞，是此種逕由公務員所為之事實
      認定，除非有其他積極證據，足資認定公務員於執行職務
      時，有故意或過失侵害人民權利之情形，或處分本身有重
      大明顯之瑕疵而應予撤銷者外，否則本於行政目的達成之
      必要與公權力之尊重、公信力之維持，司法機關通常亦多
      予尊重，並儘力維持，以秉持行政、司法相互合作、制衡
      之原理，共同維護國家機能之正常運行，合先敘明。
（二）次按94年12月28日修正公佈之道路交通管理處罰條例第85
      條第1項規定：「本條例之處罰，受舉發違反道路交通管
      理事件之受處罰人，認為受舉發之違規行為應歸責他人者
      ，應於舉發違反道路交通管理事件通知單應到案日期前，
      檢附相關證據及應歸責人相關證明文件，向處罰機關告知
      應歸責人，處罰機關應即另行通知應歸責人到案依法處理
      。逾期未依規定辦理者，仍依本條例各該違反條款規定處
      罰」；同條第4項規定：「依本條例規定逕行舉發或同時
      併處罰其他人之案件，推定受逕行舉發人或該其他人有過
      失」，益將上開有關逕行舉發之法定效力予以明文化，即
      依上開法條意旨，異議人既經逕行舉發違規，即經推定為
      有過失，若異議人主張並無過失，應自負舉證責任。本件
      異議人雖自稱百分之百無錯云云，然未能積極舉證以實其
      說，其舉證責任未盡，所辯即難以遽採。
（三）按員警當日係依法執行勤務，與異議人間並無仇怨。本件
      之舉發違規，本無可能有何挾怨誣指之情形。若非受處分
      人騎乘機車當日確有違規，豈有藉由逕行舉發而故意栽誣
      之必要，況依臺北市政府警察局中正第二分局書函稱：「
      臺端（即受處分人）騎乘CU9-850號普通重型機車於違規
      時間行經本市○○○路至中華路口時，該路口燈號為紅燈
      ，臺端未依號誌指示停等，紅燈違規右轉中華路行駛，執
      勤員警依法攔停並依臺端所出示證件舉發並無違誤之處。
      臺端陳述是綠燈右轉無違規舉發乙節，查據執勤員警確認
      ：渠當時在該路段執行交通整理勤務，目睹CU9-850號普
      通重型機車在上揭路口，紅燈違規右轉行駛，依法攔停稽
      查舉發無誤。」有上開書函附卷足憑，是員警已盡相當之
      注意與審慎態度後始為舉發，經核並無瑕疵，且其錯誤之
      可能性甚低。是證異議人當日騎乘機車之駕駛確有違規行
      為，洵堪認定。
五、綜上所述，本件異議人於上開時、地，有行經有燈光號誌管
    制之交岔路口紅燈右轉之違規事實應堪認定，原處分機關依
    道路交通管理處罰條例第53條第2項、第63條第1項第3款及
    違反道路交通管理事件統一裁罰基準及處理細則第43條、第
    44條、第67條之規定，裁處異議人罰鍰1千元並記違規點數3
    點，於法核無違誤。異議人聲明異議，指摘原處分不當，為
    無理由，應予駁回。
據上論斷，應依道路交通案件處理辦法第19條，裁定如主文。
中　　華　　民　　國　　96　　年　　4　　 月　  30　　日
　　　　　　　　　交通法庭法  官  曾正龍
以上正本證明與原本無異。
如不服本裁定，應於送達後5日內，向本院提出抗告狀。
                          書記官  彭自青
中　　華　　民　　國　　96　　年　　4 　　月　　30　　日
